【裁判字號】    92,毒抗,231
【裁判日期】    920520
【裁判案由】    毒品危害防制條例
【裁判全文】
臺灣高等法院刑事裁定                            九十二年度毒抗字第二三一號
    抗  告  人
    即  被  告  甲○○
右抗告人因毒品危害防制條例案件，不服臺灣士林地方法院九十二年度毒聲字第一一
七號，民國九十二年二月十一日裁定（聲請案號：九十二年度聲觀字第四八號、偵查
案號﹕九十二年度毒偵字第一一五號），提起抗告，本院裁定如左：
    主  文
抗告駁回。
    理  由
一、台灣士林地方法院檢察署檢察官向原審法院聲請裁定令抗告人即被告甲○○應送
    勒戒處所觀察、勒戒，聲請意旨略以：被告於民國九十一年十月三十日二十二時
    為警採尿前一二○小時內某時，在不詳處所施用第一級毒品海洛因，為警於同日
    十八時二十分許，持搜索票在台北市○○區○○街八十巷二十九號李承發住處查
    獲，並當場扣得第二級毒品安非他命三小包（淨重一‧二公克）、安非他命乙小
    包（淨重○‧四公克）、安非他命吸食器一組。訊據被告雖否認上揭犯行，惟查
    被告之尿液經送台灣尖端先進生技醫藥股份有限公司濫用藥物檢驗中心檢驗結果
    ，呈毒品嗎啡陽性反應，其施用毒品之犯行堪予認定，爰依毒品危害防制條例第
    二十條第一項及觀察勒戒處分執行條例第三條第一項規定，聲請將被告送勒戒處
    所觀察、勒戒等語。
二、原審以﹕被告雖否認施用海洛因之犯行，惟其獲案當日（即九十一年十月三十日
    二十二時許）所採集之尿液，經送台灣尖端先進生技醫藥股份有限公司以酵素免
    疫分析法、氣相層析質譜儀分析法鑑驗結果，呈嗎啡及可待因陽性反應，此有該
    公司九十一年十一月二十九日濫用藥物檢驗報告書一紙在卷可證；並以初次吸食
    煙毒者，經人體代謝作用於八小時內，約有百分之八十之量排出，二十四小時後
    ，約有百分之九十排出，七十二小時後仍有微量排出，依個人體質不同排出時間
    亦有差異，尤其成癮者其於吸食後一二○小時內所採尿液，配合具公信力之儀器
    ，仍可驗出等情，有憲兵司令部八十年三月二十五日八十年鑑驗字○九九九號函
    可參；因被告尿液中驗得海洛因反應，應認其於採尿回溯前一二○小時內某時有
    施用海洛因，爰准檢察官之聲請，依毒品危害防制條例第二十條第一項、觀察勒
    戒處分執行條例第三條第一項規定，裁定被告送觀察、勒戒。
三、被告抗告意旨略以﹕警方於九十一年十月三十日二十二時，在台北市○○區○○
    街八十巷二十九號李承發住處查獲者係安非他命及安非他命吸食器，李承發等人
    之尿水經檢驗結果，亦呈吸食安非他命之反應，然被告之尿水經檢驗之結果竟違
    反常理的呈吸食嗎啡之反應，實不符一般社會之經驗法則。又被告與李承發雖係
    鄰居，然二人並不相識，於案發前僅因被告代為餵食小狗而有一面之緣，警方搜
    索時被告亦於該處餵食小狗，並非李承發之同夥，此可傳訊李承發、刑速蘭對質
    ，以明真相。再者，被告自小體弱多病，經常因感冒就醫，被告之尿水呈嗎啡之
    陽性反應，應係被告於獲案前一日曾赴吳錫麟診所就醫，注射含抗生素及抗組織
    胺成份之藥液及含可待因成份之咳嗽藥水，又因咳嗽嚴重，服用向藥房購買之咳
    嗽藥所致。
四、本院查，被告獲案當日所採集之尿液，經送台灣尖端先進生技醫藥股份有限公司
    以酵素免疫分析法、氣相層析質譜儀分析法鑑驗結果，呈嗎啡及可待因陽性反應
    ，此有該公司九十一年十一月二十九日濫用藥物檢驗報告書一紙在卷可證；而以
    氣相層析質譜儀之方法作藥物及其代謝產物之定性及定量分析檢驗者，幾乎不會
    有偽陽性反應產生，亦即如尿液中未含有煙毒之反應者，即不可能產生因藥物所
    引起之偽陽性反應，有行政院國軍退除役官兵輔導委員會榮民總醫院八十三年四
    月七日（八三）北總內字第○三○三九號函可按；法務部調查局第六處八十五年
    九月二十六日（85）發技字第八五一一四九五二號函亦稱﹕使用氣相層析質譜儀
    分析法確認者，「可完全排除偽陽性之干擾」。可見若經以氣相層析質譜儀分析
    法確認者，可完全排除服用藥物可能產生之偽陽性之干擾。因之，被告提出吳錫
    麟診所之就醫證明書、診斷證明書及果劑咳糖漿，證明其曾於獲案前一日注射含
    抗生素及抗組織胺成份之藥液及含可待因成份之咳嗽藥水，縱無不實，亦不致僅
    因注射含抗生素及抗組織胺成份之藥液及含可待因成份之咳嗽藥水，而呈尿液之
    偽陽性反應。被告所辯，難以採信。其次檢察官或原審法院並未認定被告施用安
    非他命或與扣案之安非他命、吸食器有何關連，則李承發之尿水呈安非他命之陽
    性反應，被告之尿水呈嗎啡之陽性反應，並無違反經驗法則可言，被告聲請傳喚
    李承發、刑速蘭對質，即無必要。綜上所述，被告施用第一級毒品海洛因之事證
    明確，原審法院依檢察官之聲請，依前開規定，裁定被告應送勒戒處所觀察、勒
    戒，本院經核並無違誤。被告抗告指摘原審裁定不當，為無理由，應予駁回。
據上論斷，應依刑事訴訟法第四百十二條裁定如主文。
中      華      民      國    九十二    年      五      月     二十     日
                              台灣高等法院刑事第七庭
                                  審判長法  官  吳  啟  民
                                        法  官  蘇  隆  惠
                                        法  官  林  瑞  斌
右正本證明與原本無異。
不得再抗告。
                                        書記官  丁  淑  蘭
中      華      民      國    九十二    年      五      月     二十     日


司法院資訊處製作；財團法人民間司法改革基金會備份。
